臺灣臺北地方法院簡易民事判決
110年度北簡字第12185號
原      告  台新資產管理股份有限公司

法定代理人  吳統雄  
訴訟代理人  鍾德暉  

被      告  周侰怡（原名周雲蘭）


上列當事人間請求返還借款事件，經臺灣新北地方法院以一一○
年度重簡字第九八九號民事裁定移送前來，本院於民國一百一十
年九月二十九日言詞辯論終結，判決如下︰
    主    文
被告應給付原告新臺幣貳拾壹萬壹仟零捌拾捌元，及自民國九十
五年一月十三日起至民國一百一十年七月十九日止，按年息百分
之十七點五計算之利息，另自民國一百一十年七月二十日起至清
償日止，按年息百分之十六計算之利息。
原告其餘之訴駁回。
訴訟費用新臺幣貳仟參佰貳拾元由被告負擔。
本判決第一項得假執行。
    事    實
甲、原告方面：
一、聲明：被告應給付原告新臺幣（下同）二十一萬一千零八十
    八元，及自民國九十五年一月十三日起至一百一十年七月十
    九日止，按年息百分之十七點五計算之利息，另自一百一十
    年七月二十日起至清償日止，按年息百分之十六計算之利息
    ，及自九十五年二月十四日起逾期在六個月以內者，按上開
    利率百分之十，逾期超過六個月者，按上開利率百分之二十
    計算之違約金。
二、陳述略稱：
  ㈠緣被告周侰怡（原名周雲蘭）於九十三年三月十一日向訴外
    人台新國際商業銀行股份有限公司（下稱台新銀行）申辦信
    用貸款，核准金額二十九萬元，借款利率約定為固定利率百
    分之十七點五。
　㈡詎被告於核貸後即未再依約繳納款項，截至九十五年一月十
    二日止，借款餘額尚有二十一萬一千零八十八元，及自九十
    五年一月十三日起至一百一十年七月十九日止，按年息百分
    之十七點五計算之利息，另自一百一十年七月二十日起至清
    償日止，按年息百分之十六計算之利息，及自九十五年二月
    十四日起逾期在六個月以內者，按上開利率百分之十，逾期
    超過六個月者，按上開利率百分之二十計算之違約金未為清
    償，台新銀行於九十五年六月三十日將前揭借款債權讓與原
    告台新資產管理股份有限公司並於九十五年九月十五日依法
    公告，是本件信用卡債權已合法移轉予原告。爰依消費借貸
    及債權讓與之法律關係提起本件訴訟。　 
三、證據：提出本票影本一件、信用貸款借據暨約定書影本一件
    、信用貸款類產品申請書影本一件、帳戶還款明細查詢畫面
    一件、債權讓與證明書影本一件、報紙公告影本一件及被告
    戶籍謄本一件為證。
乙、被告方面：被告未於言詞辯論期日到場，亦未提出書狀作何
    聲明或陳述。
    理    由
一、程序方面：
  ㈠依原告所提信用貸款約定書第二十一條之約定，兩造合意以
    臺灣臺北地方法院為第一審管轄法院，故本院對本事件具有
    管轄權。
  ㈡按訴狀送達後，原告不得將原訴變更或追加他訴，但擴張或
    減縮應受判決事項之聲明者，不在此限，民事訴訟法第二百
    五十五條第一項第三款定有明文；前揭規定於簡易程序適用
    之（民事訴訟法第四百三十六條第二項參照）。經查，原告
    聲明原請求「被告應給付原告二十一萬一千零八十八元，及
    自九十五年一月十三日起至清償日止，按年息百分之十七點
    五計算之利息，及自九十五年二月十四日起其逾期六個月以
    內者，按上開利率百分之十，逾期超過六個月者，按上開利
    率百分之二十計算之違約金。」。嗣於一百一十年九月二十
    九日言詞辯論程序中當庭減縮為「被告應給付原告二十一萬
    一千零八十八元，及自九十五年一月十三日起至一百一十年
    七月十九日止，按年息百分之十七點五計算之利息，另自九
    十五年二月十四日起至清償日止，按年息百分之十六計算之
    利息，及自九十五年二月十四日起其逾期六個月以內者，按
    上開利率百分之十，逾期超過六個月者，按上開利率百分之
    二十計算之違約金。」，參酌前揭規定，程序並無不合，應
    予准許。
　㈢本件被告經合法通知未於言詞辯論期日到場，核無民事訴訟 
    法第三百八十六條所列各款情形，應依職權由原告一造辯論
     而為判決。
二、原告主張之事實，已據其提出本票影本一件、信用貸款借據
    暨約定書影本一件、信用貸款類產品申請書影本一件、帳戶
    還款明細查詢畫面一件、債權讓與證明書影本一件、報紙公
    告影本一件及被告戶籍謄本一件為證，經核對相關證物原本
    無訛，被告未到庭爭執，亦未提出書狀做任何聲明或陳述，
    堪認原告主張為真實。
三、惟按約定利率，超過週年百分之十六者，超過部分之約定，
    無效。民法第二百零五條定有明文。除上述限定之利息外，
    債權人不得以折扣或其他方法，巧取利益；又約定之違約金
    額過高者，法院得減至相當之數額，民法第二百零六條及第
    二百五十二條分別定有明文。經查，本件原告請求被告計付
    之利息，已為法定年利率之上限，而原告因被告遲延給付，
    除受有利息損失外，尚難認有其他損害，且參酌國內貨幣市
    場利率已大幅調降，原告猶以單方擬定之定型化約款，向消
    費者即被告收取法定最高年息，已因此獲取大量之經濟利益
    ，再加計原告請求聲明之末段違約金，超過法定最高年息，
    明顯偏高，且有規避法定利率上限予以巧取利益之嫌，依首
    揭規定，本院認原告請求之前揭違約金金額過高，對被告有
    失公平，爰予酌減免除為適當。
四、從而，原告本於消費借貸及債權讓與之法律關係，請求被告
    給付二十一萬一千零八十八元，及自九十五年一月十三日起
    至一百一十年七月十九日止，按年息百分之十七點五計算之
    利息，另自九十五年二月十四日起至清償日止，按年息百分
    之十六計算之利息，及自九十五年二月十四日起其逾期六個
    月以內者，按上開利率百分之十，逾期超過六個月者，按上
    開利率百分之二十計算之違約金，其請求於主文第一項之範
    圍內為有理由，應予准許；逾此部分之請求，則無所據，應
    予駁回。
五、本件係就民事訴訟法第四百二十七條第一項適用簡易程序所
    為被告一部敗訴之判決，依同法第三百八十九條第一項第三
    款規定，就被告敗訴部分應依職權宣告假執行。
六、本件訴訟費用額，依後附計算書確定如主文所示金額。
七、據上論結，原告之訴為一部有理由，一部無理由，並依民事
    訴訟法第四百三十三條之三、第七十九條，判決如主文。
中　　華　　民　　國　　110 　年　　10　　月　　13　　日
                              臺北簡易庭
                              法      官  文衍正
以上正本係照原本作成。
如對本判決不服，須於判決送達後二十日內向本庭（臺北市重慶
南路一段一百二十六巷一號）提出上訴狀。（須按他造當事人之
人數附繕本）。如委任律師提起上訴者，應一併繳納上訴審裁判
費。
中　　華　　民　　國　　110 　年　　10　　月　　13　　日
                              書  記  官  高秋芬
訴訟費用計算書：
項        目             金  額（新臺幣）        備  註 
第一審裁判費　　           2,320元
合　　　　計　　     　    2,320元